【裁判字號】    90,易,603
【裁判日期】    900525
【裁判案由】    違反動產擔保交易法
【裁判全文】
臺灣彰化地方法院刑事判決                            九十年度易字第六三號
    公  訴  人  臺灣彰化地方法院檢察署檢察官
    被      告  甲○○
右列被告因違反動產擔保交易法案件，經檢察官提起公訴（八十八年度偵字第九七九
七號、八十九年度偵字第一九五三號、八十九年度偵緝字第五九號），本院判決如左
：
    主      文
甲○○無罪。
    理      由
一、公訴意旨略以：被告甲○○係普泰興業有限公司負責人（下稱普泰公司），基於
    概括之犯意，以普泰公司名義，以動產擔保交易附條件買賣之方式，先後於民國
    八十七年八月十四日，向告訴人和昭實業股份有限公司（下稱和昭公司）購買豐
    田牌６０─６ＦＤ２５Ｖ型堆高機壹部，約定總價金新台幣（下同）六十一萬四
    千七百八十元，頭期款十萬元，餘款分二十四期給付，每月一期，每期付款一萬
    九千九百七十元。另於八十七年十一月二十日，向告訴人乙○○○股份有限公司
    （下稱萬泰公司）購買小松牌ＦＤ３０型堆高機壹部，約定總價金五十一萬四千
    零八十六元，分三十六期給付，每月一期，每期付款一萬四千二百八十元。又於
    八十七年十二月十五日，向告訴人福灣企業股份有限公司（下稱福灣公司）購買
    車號Ｒ８─９０２３號福特自用小客車乙部，約定總價金七十七萬六千一百七十
    六元，頭期款二萬五千元，餘款分三十六期給付，每月一期，每期付款二萬零八
    百六十六元。為動產擔保交易之債務人，約定標的物存放地點均為彰化縣埔心鄉
    ○○路七二六號，在價金未付清之前，標的物所有權仍屬於出賣人所有，買受人
    僅得依約占有使用，不得任意遷移或為其他處分。乃被告在取得標的物後，自八
    十八年四月三十日起即拒不付款，復意圖為自己不法之利益，於八十八年五月份
    結束公司營業，將該標的物遷移逃匿不知去向，致告訴人追索無著受有損害。因
    認被告涉有動產擔保交易法第三十八條之罪嫌云云。
二、按犯罪事實應依證據認定之，無證據不得推定其犯罪事實，而不能證明被告犯罪
    者，應諭知無罪之判決，刑事訴訟法第一百五十四條、第三百零一條第一項分別
    定有明文。又動產擔保交易法第三十八條之罪之犯罪主體為動產擔保交易之債務
    人，於法人為債務人之情形，法人之負責人僅係債務人之法定代理人，非屬債務
    人，並非上開犯罪之主體，基於罪刑法定主義，自不得處罰有獨立人格且非債務
    人之自然人（台灣高等法院八十二年度上易字第九四號、八十五年度上易字第三
    二九七號判決足資參照）。
三、公訴人認被告涉有右揭犯行，無非係以證人即告訴人公司職員呂文章、楊道利、
    葉懿中所為指訴，並有附條件買賣契約書及動產擔保交易登記證明書各三紙附卷
    可稽，為其主要論據。訊據被告甲○○則堅決否認有何公訴人所指之犯行，辯稱
    ：前揭堆高機及汽車均是以普泰公司名義購買，其中一台堆高機早已送到大陸從
    事生產，另一台堆高機則已遭竊，至於告訴人福灣公司之汽車業已由告訴人自行
    領回；而未能如期繳款係因公司週轉陷於困難之故，並非刻意拖欠不繳，伊並無
    意圖為自己不法利益之意思等語。經查：告訴人和昭公司、萬泰公司、福灣公司
    雖分別就堆高機二部、汽車一部與普泰公司負責人即被告甲○○簽定附條件買賣
    契約書，惟該三紙契約均係以具有獨立人格之普泰公司作為債務人，而非以被告
    之名義為契約當事人，有卷附之附條件買賣契約書及設定登記申請書各三紙足資
    為憑。是本件附條件買賣契約之債務人既為公司法人，乃獨立於被告外之法律行
    為主體，自不得與被告之人格相互混淆而未加區辨，縱被告確有簽名蓋印於買賣
    契約書上之事實，然此僅係其本於普泰公司代表人之身分所為，尚無從與被告基
    於自己名義而簽訂該等契約之情形同視。準此以言，被告應非動產擔保交易之債
    務人，自與動產擔保交易法第三十八條所定之行為主體構成要件不相合致，顯難
    逕以該項罪名相繩。公訴人遽認被告涉犯上開罪嫌，恐有誤會，當無足採。此外
    ，復查無其他積極證據足認被告具有動產擔保交易之債務人身分，不能證明其犯
    罪，揆諸首揭法條及相關實務見解，應諭知無罪之判決。
據上論斷，應依刑事訴訟法第三百零一條第一項，判決如主文。
本案經檢察官吳憲明到庭執行職務。
中      華      民      國      九十     年     五    月     二十五     日
                                    臺灣彰化地方法院刑事第三庭
                                            法      官  高 文 崇
右正本證明與原本無異。
如不服本判決，應於判決送達後十日內向本院提出上訴狀( 須附繕本 )。
告訴人或被害人對於判決如有不服具備理由請求檢察官上訴者，其上訴期間之計算係
以檢察官收受判決正本之日期為準。
                                            法院書記官  楊 筱 惠
中      華      民      國      九十     年     五    月     二十八     日


司法院資訊處製作；財團法人民間司法改革基金會備份。
